臺灣高雄地方法院交通事件裁定　　　 100年度交聲字第1704號
原處分機關　交通部公路總局高雄區監理所
異　議　人
即受處分人　黃文達
上列異議人即受處分人因違反道路交通管理處罰條例案件，對於
交通部公路總局高雄區監理所於民國100 年7 月26日所為之裁決
處分（處分案號：高監營裁字第裁80-B00000000號），聲明異議
，本院裁定如下：
    主  文
異議駁回。
    理  由
一、原處分意旨略以：本件異議人即受處分人黃文達（下稱異議
    人）於民國100 年5 月21日上午5 時30分許，騎乘車牌號碼
    XIW-781 號普通重型機車，行至高雄市仁武區竹門巷與大德
    街口時，因有未依規定戴安全帽之違規行為（此部分嗣經異
    議人撤回聲明異議，見本院卷第24、27頁），且經交通勤務
    警察制止時，拒絕停車接受稽查而逃逸，經高雄市政府警察
    局仁武分局仁武派出所警員當場填掣高市警交字第B0000000
    0 號舉發違反道路交通管理事件通知單逕行舉發；嗣原處分
    機關即交通部公路總局高雄區監理所以異議人之違規事實明
    確，乃依道路交通管理處罰條例第31條第6 項及同條例第60
    條第1 項之規定，裁處異議人罰鍰新臺幣（下同）3,500 元
    ，並依同條例第63條第1 項規定記違規點數1 點等語。
二、本件聲明異議意旨略以：異議人於前揭時間與家人騎機車外
    出購物，於剛離開購物場外巷子騎機車準備回家路上，並未
    發現後方有警車或巡邏員警，也未被攔查詢問，寄來的違規
    單上面寫的特徵也不符，亦未附違規相片或錄影檔案，為此
    聲明異議，請求撤銷原處分云云。
三、按機器腳踏車駕駛人或附載座人未依規定戴安全帽者，處駕
    駛人500 元罰鍰；汽車駕駛人，駕駛汽車有違反本條例之行
    為，經交通勤務警察或依法令執行交通稽查任務人員制止時
    ，不聽制止或拒絕停車接受稽查而逃逸者，除按各該條規定
    處罰外，處3000 元 以上6000元以下罰鍰；汽車駕駛人有道
    路交通管理處罰條例第60條第1 項之情形者，除依原條款處
    罰鍰外，並予記違規點數1 點，道路交通管理處罰條例第31
    條第6 項、第60條第1 項及第63條第1 項第1 款，分別定有
    明文。又道路交通管理處罰條例所稱之汽車，依道路交通管
    理處罰條例第3 條第8 款之規定，包括機器腳踏車。
四、經查：
  (一)異議人於前揭時、地，騎乘上開重型機車，為警以未依規定
    戴安全帽，且經制止時，拒絕停車接受稽查而逃逸為由掣單
    逕行舉發，而原處分機關以異議人之違規事實明確，依道路
    交通管理處罰條例第31條第6 項、第60條第1 項之規定，裁
    處異議人罰鍰3500元，並依同條例第63條第1 項規定記違規
    點數1 點等情，為異議人所不爭執，且有高雄市政府警察局
    100 年5 月21日高市警交字第B00000000 號舉發違反道路交
    通管理事件通知單、交通部公路總局高雄區監理所100 年7
    月26日違反道路交通管理事件裁決書及送達證書各1 紙附卷
    可稽（見本院卷第8 、9 、15頁），是上開事實應堪認定。
  (二)本件異議人雖以前詞置辯，然異議人確實有於前揭時、地因
    未戴安全帽違規，經警方巡邏車發現並按鳴喇叭示意異議人
    停車，惟異議人並未停車受檢反而逃逸之事實，業經證人即
    當日執行勤務舉發本件違規事件之高雄市政府警察局仁武分
    局仁武派出所警員吳峻逸到庭具結證稱：「當時我與另一位
    同事賴信吉共同駕駛巡邏車巡邏，在竹門巷與大德街發現一
    部重機車，有二人共乘一部機車，二人均沒有戴安全帽，我
    同事就按鳴喇叭要他們停車，他們一直沒有停，一直往竹門
    巷內騎。因為車子無法駛入竹門巷，所以我們就以車牌逕行
    舉發。」、「（是否記得當時騎乘機車及搭載的人穿著？）
    記得二人都是穿著黑色衣服。」、「（依據舉發違規通知單
    上記載『駕駛人及附載的人，皆著黑色短衣』，是否是你親
    眼看見後親自記載？）是。」、「（車牌號碼是否確認沒有
    看錯？）沒有。」、「（何機車？）豪邁，黑色。」、「（
    以你們當時按喇叭的狀況，機車駕駛人是否可以清楚聽見鳴
    笛？）可以。因為該路段只有這台車及我們的巡邏車」等語
    綦詳（見本院卷第21至22頁）；復參酌警員係依法執行公務
    之人員，本身受有行政懲處責任之監督，而其到庭具結作證
    ，更係以刑事責任擔保其證言之真實性，況證人與異議人素
    不相識，並無仇隙（見本院卷第23頁），應無甘冒自身觸犯
    偽證罪之風險而栽贓之理，故證人所述情節，衡情應無誤看
    或誤為判斷之可能，應堪採信。況異議人於本院調查時亦自
    承：伊於前揭時間有騎乘上開機車行經高雄市仁武區竹門巷
    與大德街口處，當時伊確實有聽到警車按鳴喇叭，警察鳴笛
    時亦有轉頭看到警車等語在卷（見本院卷第20、23、24頁）
    ，益證上開證人所述之真實性，是上開事實應堪認定。
  (三)異議人雖又辯稱：當日伊有戴安全帽，係後座之人未戴，且
    伊係穿著深黑色長袖外套，與舉發單上所載黑色短衣不符，
    另本件未附違規相片或錄影檔案云云。然查，異議人前於交
    通違規陳述單上稱：伊未戴安全帽，後座的人已戴上等語（
    見本院卷第10頁），又於本院調查時稱：伊有戴安全帽，係
    後座的人未戴等語（見本院卷第20、23頁），嗣後復坦承確
    實有未戴安全帽之違規（見本院卷第24頁），前後所述不一
    ，是否可採已屬有疑；況不論係駕駛人或附載後座之人未戴
    安全帽，均屬道路交通管理處罰條例第31條第6 項違規之情
    形，是異議人此部分辯稱尚非可採。又證人吳峻逸已就當日
    舉發情形詳述如上，且異議人亦承認當時有看到警車在後，
    已可證明上開證人所見違規之機車確為異議人所騎乘無誤；
    另本件雖無違規舉發照片或錄影檔案可佐，惟並非所有舉發
    事件均須有拍照或錄影存證，始謂合法之舉發程序，執勤員
    警依其親身經驗、目睹現場實況，當場舉發而填製舉發違反
    道路交通管理事件通知單，以完成交通管理事件之稽查，揆
    諸違反道路交通管理事件統一裁罰基準及處理細則第11條規
    定，尚難謂於法不合；況當日舉發及值勤之警員以證人身分
    到庭作證，亦為證據方法之一種，再佐以上開所述之客觀外
    在狀態綜合觀察，認其所述內容核與常情無違，而採認其證
    言之證明力，應無不合，異議人前揭辯稱並無可採。
  (四)至異議人辯稱：竹門巷路段警車仍可通行云云。惟依道路交
    通管理處罰條例第60條第1 項之規定，機車駕駛人只要騎乘
    機車有違反該條例之行為，經交通勤務警察制止時，拒絕停
    車接受稽查而逃逸者，即屬構成要件該當，條文並未規定交
    通勤務警察必須要長時間、長距離緊緊跟追違規之駕駛人方
    得以該條項處罰之；況跟追行為亦容易造成危險事故發生之
    可能性，殊非道路交通管理處罰條例之立法本旨，從而是否
    繼續跟追違規車輛並制止其違規行為實應由交通勤務警察依
    現場執行勤務之狀況判斷之。查本件異議人在已看到警車並
    聽見警車鳴笛、按鳴喇叭之情況下，即應停車受檢，詎異議
    人竟未停車反而騎乘機車逃逸，員警在判斷無法繼續跟追並
    制止時，即製單逕行舉發，核與上開規定並無不合，異議人
    所辯並不可採。
五、綜上所述，異議人於上述時、地因有未依規定戴安全帽之違
    規行為，經交通勤務警察制止時，拒絕停車接受稽查而逃逸
    之違規事實既可認定，則原處分機關據此並引用道路交通管
    理處罰條例第60條第1 項之規定，裁處異議人罰鍰3,000 元
    ，並依同條例第63條第1 項規定記違規點數1 點，經核於法
    尚無違誤，本件異議為無理由，應予駁回。
六、據上論結，應依道路交通管理處罰條例第87條第2 項、道路
    交通事件處理辦法第18條，裁定如主文。
中    華    民    國  100     年    10    月    18    日
                    交通法庭    法  官  王宗羿
以上正本證明與原本無異。
如不服本裁定，應於收受送達後5 日內向本院提出抗告狀。
中    華    民    國  100     年    10    月    18    日
                                書記官  王淑娟